【裁判字號】    94,易緝,49
【裁判日期】    950814
【裁判案由】    侵占等
【裁判全文】
臺灣新竹地方法院刑事判決              94年度易緝字第49號
公  訴  人  臺灣新竹地方法院檢察署檢察官
被      告  丁○○
上列被告因侵占等案件，經檢察官提起公訴 (85年度偵字第769
號、第1509號)本院判決如下：
    主  文
丁○○無罪。
    理  由
一、公訴意旨略以被告丁○○經營龍鋒電器股份有限公司 (以下
    簡稱龍鋒公司)，於民國84年10月初向甲○○借票，甲○○
    攜4紙支票至新竹市○○路○段龍鋒公司，因被告所借票面金
    額過高，故僅借予2紙支票，離去時將帳號00000000號、票
    號VB0000000號、VB0000000號，票面金額分別為新台幣 (下
    同)32 萬6千元、26萬8千元之支票2紙，遺留在被告處，詎
    被告竟意圖為自己不法之所有，向甲○○謊稱上開2紙支票
    遺失，使不知情之甲○○於84年12月8日向華南銀行桃園分
    行以遺失為由辦理掛失止付，進而向桃園市警察局未指明犯
    人而誣告犯侵占罪嫌，並於84年10月6日，持上開2紙支票，
    至新竹市○○路○段342巷15弄2號丙○○處，向其調現，侵
    占上開2紙支票，認被告涉有刑法第171條第1項未指明犯人
    誣告罪嫌及同法第335條第1項侵占罪嫌等語。
二、公訴人認被告涉有前述刑法第171條第1項未指明犯人誣告罪
    嫌及同法第335條第1項侵占罪嫌，係以證人甲○○、告訴人
    丙○○之陳述、前述支票影本、退票理由單各2紙、遺失票
    據申請書、掛失止付票據提示人資料查報表、票據掛失止付
    通知書等證據為憑。
三、按不能證明被告犯罪者，應諭知無罪判決，刑事訴訟法第
    301條第1項定有明文，公訴人雖認被告涉有前述刑法第171
    條第1項未指明犯人誣告罪嫌及同法第335條第1項侵占罪嫌
    ，惟查：
(一)、以證人甲○○為發票人之前述2紙支票，係被告原配偶乙○○於84年10月6日，持上開2紙支票，至新竹市○○路○
      段342巷15弄2號證人丙○○處，向證人丙○○調現之事實
      ，業據證人丙○○在本院審理時證述明確，核與被告供述
      情節相符。
(二)、證人甲○○於84年12月8日就前述2紙支票向華南銀行桃園
      分行以遺失為由辦理掛失止付之事實，亦經證人甲○○證
      述明確，復有前述支票影本、退票理由單各2紙、遺失票
      據申請書、掛失止付票據提示人資料查報表、票據掛失止
      付通知書等證據在卷可資佐證。
(三)、本件被告是否成立前述犯罪之關鍵在於證人甲○○所有前
      述2紙支票否為證人甲○○交給被告？
    1.證人甲○○在偵查中稱：(問：該2張支票是否你所簽發？
      )「是我簽的，在84年10月龍鋒公司丁○○向我借票，當
      時我是帶4張票去，我共借他2張票，在竹市龍鋒公司中華
      路4段交予他的，他借的2張票，2張金額共35萬元，當時
      他要向我借4張票，我不肯，只借他2張票，支票金額是他
      傳真告訴我的，已填寫好，才拿去。」「我到他公司後，
      我覺得這金額太多了，所以只借他2張票，原先他傳真金
      額是90多萬元，所以我依他傳真金額，簽發4張票。」「
      我因有事就趕到南部，所以卷附2張票遺留在他那兒，第2
      天我有打電話問他該2張票是否在他那，他說是，我有向
      他要很多次，他不還我，在約11月底，他告訴我票掉了。
      」 (85年度偵字第769號偵查卷第16頁、第17頁)，其在本
      院審理時亦證稱其所有之前述2張支票在被告所經營之公
      司遺失後，曾打電話給被告之妻，被告之妻告訴他該支票
      不見，他才掛失止付，該2張支票確係他要付給被告所經
      營公司之貨款，他並沒有借票給被告。
    2.然被告稱於84年10月前曾多次向證人甲○○借用支票，以
      該支票轉向他人借款之事實，業經證人乙○○證述無訛，
      且證人即曾多次借款給被告之丙○○在偵查中及本院審理
      中即證稱曾被告曾多次以證人甲○○所簽發之支票向他借
      款，連同前述掛失止付的2張支票前後達18張支票 (有16
      張支票兌現)，該2證人證述情節與被告此部分陳述內容相
      符，被告此部分陳述內容應可採信。
    3.況證人甲○○所掛失止付之前述2張支票，受款人均載為
      「龍鋒電器有限公司」，有該支票影本在卷可稽 (同前偵
      查卷第3頁至第5頁)，該2紙支票影本受款人欄既載明係被
      告經營之龍鋒公司，該2支票在簽發時，應係證人甲○○
      準備要交給被告。
    4.證人甲○○在本院審理先證稱前述2支票是他留在被告所
      經營之公司，經他與被告之妻聯絡後，經被告之妻告知該
      支票已遺失，他才去掛失止付，後又稱在84年10月初到當
      時到被告所經營之公司時，攜帶「一大疊」支票要支付貨
      款，原準備4張給被告，給被告2張，前述2張就留在被告
      公司處，他是回到其所經營之公司，經公司會計告知，才
      知前述2張支票不見，他才與被告之妻聯絡。惟證人甲○○先在偵查中稱係與被告聯絡，後在本院審理中復改稱係
      與被告之妻聯絡，確定該支票是否在被告處，前後說詞不
      一，且如前述掛失止付之支票係原準備付給被告貨款之支
      票，該支票金額復係證人甲○○在出發前，被告先以傳真
      告知金額，證人甲○○才簽發，何以到該被告所經營之公
      司後，未交給被告？況證人甲○○所稱遺留支票當天，所
      攜帶之支票不僅只有前述掛失止付的2張支票，何以只遺
      留該2張支票在被告所經營之公司內？如證人甲○○此部
      分證述屬實，既知支票係遺留在被告經營之公司內，且該
      支票上係以被告所經營之公司為受款人，被告之妻亦明確
      告知該支票確在被告處，證人甲○○何以未立即要求被告
      將該支票歸還？反係在該2支票付款日「84年12月10日」
      前之「84年12月8日」始辦理掛失止付手續，距該支票留
      在被告處已有2個月？證人甲○○此部分證述內容顯有疑
      義，況證人即84年間被告之妻乙○○則在本院證稱證人甲○○在84年間並未使用電話和她聯絡關於前述2張支票之
      事，而證人丙○○亦證稱在該2張支票止付後，他有找證
      人甲○○，證人甲○○先表示該2支票遺失，後又表示願
      以票面金額3成數額和解，但他不同意後，即提起告訴，
      依前開證人乙○○、丙○○之證述內容，證人甲○○就該
      2張支票是他遺留在被告處之證詞，顯為脫免票據責任之
      詞，自無可採。顯見該2支票係應係證人甲○○交給被告
      ，因事後被告經濟發生困難，是以證人為脫免票據責任，
      即以支票遺失為由辦理掛失止付。
四、前述證人甲○○掛失止付的2張支票，既係證人甲○○交給
    被告後，證人甲○○為規避其票責任，再於前述時間，辦理
    掛失止付，被告之行為即與刑法第171條第1項未指明犯人誣
    告罪及同法第335條第1項侵占罪之要件有別，自難論以該2
    罪，自應諭知無罪之判決。
五、被告於最後審理期日，無正當理不到庭，本院認被告應諭知
    無罪，爰不待其到陳述，逕行判決。
據上論斷，應依刑事訴訟法第301條第1項、第306條，判決如主
文。
本案經檢察官邱巧寧到庭執行職務
中    華    民    國    95    年    8     月    14    日
                  刑事第二庭  審判長法  官  王銘勇
                                    法  官  鄭子俊
                                    法  官  方鴻愷
以上正本證明與原本無異。
如不服本判決，應於送達後10日內向本院提出上訴狀。
中    華    民    國    95    年    8    月    14    日
                                    書記官  劉怡芳


司法院資訊處製作；財團法人民間司法改革基金會備份。
